【裁判字號】    98,事聲,53
【裁判日期】    980923
【裁判案由】    確定訴訟費用額聲明異議
【裁判全文】
臺灣臺中地方法院民事裁定         98年度事聲字第53號
聲  明  人  陳福來
            陳福松
            陳貴滿
            陳桂香
            陳美珍
            陳阿換
            陳冠樺
            陳吳秀鳳
            陳美秀
            陳美雲
相  對  人  陳根昭
            陳漢財
上列當事人間確定訴訟費用額事件，聲明人對於本院司法事務官
民國98年8月17日所為之97年度司聲字第1382號民事裁定處分聲
明異議，本院裁定如下：
    主    文
異議駁回。
聲明異議費用由聲明人負擔。
    理  由
一、本件聲明異議（聲明人誤為抗告）意旨略以：兩造間臺灣高
    等法院臺中分院98年度重上更(一)第6號確認鬮分合約書關係
    存在事件於民國98年5 月12日達成和解時，聲明人陳福來、
    陳福松、陳貴滿、陳桂香、陳美珍、陳阿換、陳冠樺、陳吳
    秀鳳、陳美秀、陳美雲等10人之訴訟代理人蕭顯榮律師、陳
    呈雲律師於法官盧江陽主持和解程序進行中，曾一再表示兩
    造訴訟費用各自負擔，因此該和解筆錄第六點記載：「訴訟
    費用由陳福來等十人共同負擔」之本意，即指聲明人等10人
    部分之訴訟費用而言，並未包括相對人部分之訴送費用在內
    ，始合乎一般訴訟上和解筆錄之真意。況且一般訴訟上和解
    事件，兩造之訴訟費用例皆由雙方各自負擔，從無皆由其中
    一方當事人負擔之理，本件既已達成訴訟上和解，則訴訟費
    用當由兩造各自負擔為宜，片面由聲明人等10人負擔，顯非
    本意，原裁定准許相對人之聲請，顯然欠當，為此聲明異議
    ，請求廢棄原裁定等語。
二、按當事人對於司法事務官處理事件所為之終局處分，得於處
    分送達後10日之不變期間內，以書狀向司法事務官提出異議
    。但支付命令之異議仍適用第518條及第519條之規定。司法
    事務官認前項異議有理由時，應另為適當之處分；認異議為
    無理由者，應送請法院裁定之。法院認第一項之異議為有理
    由時，應為適當之裁定；認異議為無理由者，應以裁定駁回
    之。前項裁定，應敘明理由，並送達於當事人，民事訴訟法
    第240條之4定有明文。
三、次按法院未於訴訟費用之裁判確定其費用額者，第一審受訴
    法院於該裁判有執行力後，應依聲請以裁定確定之；又依此
    項規定確定之訴訟費用額，應於裁定送達之翌日起，加給按
    法定利率計算之利息，民事訴訟法第91條第1項及第3項定有
    明文。又法院依法製成之筆錄，為公文書之一種，苟非確有
    反證足以證明其記載不實，即不容空言指為錯誤，最高法院
    著有20年上字第294號判例可資參照。
四、查相對人與聲明人間訴請確認鬮分合約書關係存在事件，業
    於臺灣高等法院臺中分院98年度重上更(一)第6號98年5月12日
    準備程序時達成和解並作成和解筆錄，該和解筆錄第六點載
    明：「訴訟費用由陳福來等十人共同負擔」，有和解筆錄正
    本附卷可稽。經本院調取該和解筆錄原本之影本顯示，聲明
    人陳福來、陳福松、陳冠樺於98年5月12日和解當日，協同
    聲明人等10人之訴訟代理人蕭顯榮律師、陳呈雲律師到庭，
    且其5人均親自在和解筆錄上簽名。聲明人既已委任蕭顯榮
    律師、陳呈雲律師為訴訟代理人，豈可能不知「訴訟費用由
    陳福來等十人共同負擔」與「訴訟費用由兩造各自負擔」之
    差別所在。其次，兩造於98年5月12日達成和解後，聲明人
    陳福來、陳冠樺曾協同陳呈雲律師與相對人訴訟代理人李宗
    炎律師，於98年6月1日請求承辦法官在和解筆錄上加註提存
    案號，亦有準備程序筆錄附於該案卷可佐。若該和解筆錄有
    關訴訟費用部分之記載，非聲明人之本意，聲明人理當要求
    更正，乃聲明人卻未一併要求更正，顯有違常理。綜上以觀
    ，聲明人主張該和解筆錄所載「訴訟費用由陳福來等十人共
    同負擔」，即指聲明人等10人部分之訴訟費用而言，並未包
    括相對人部分之訴送費用在內，顯與和解筆錄之文義不符，
    自非可採。至於一般訴訟上和解事件，關於訴訟費用固以由
    兩造各自負擔較為常見，惟並不乏由其中一造當事人全額負
    擔之例，故聲明人以兩造間係屬訴訟上和解，認訴訟費用當
    由兩造各自負擔為宜，亦屬無據。
五、次查，本件相對人於第一審繳納裁判費新台幣（下同）58萬
    1,184元、第二審繳納裁判費135萬1,629元、第三審繳納裁
    判費139萬2,285元，其中第二審因達成和解業已聲請退還三
    分之二裁判費90萬1,086元，此有自行收納款項收據在卷可
    稽。從而，原裁定據此確定聲明人所應共同負擔之訴訟費用
    額為242萬4,012元，並應加給自原裁定送達翌日起至清償日
    止，按法定利率5%計算之利息，於法尚無違誤。聲明人指摘
    原裁定不當，為無理由，應駁回其異議。
六、依民事訴訟法第240條之4第3項、第95條、第85條第1項前段
    ，裁定如主文。
中    華    民    國    98    年    9     月    23    日
                民事第四庭  法  官  陳文燦
正本係照原本作成。
如不服本裁定應於送達後10日內向本院提出抗告狀，並繳納抗告
費新臺幣1,000元。
中    華    民    國    98    年    9     月    23    日
                            書記官  林玉門

司法院資訊處製作；財團法人民間司法改革基金會備份。
